【裁判字號】    98,交抗,1767
【裁判日期】    980803
【裁判案由】    違反道路交通管理處罰條例
【裁判全文】
臺灣高等法院交通事件裁定            98年度交抗字第1767號
抗  告  人  交通部公路總局新竹區監理所新竹市監理站
受處分人    甲○○
上列抗告人因受處分人違反道路交通管理處罰條例案件，不服臺
灣新竹地方法院，中華民國98年6月15日所為裁定（98年度交聲
字第281號），提起抗告，本院裁定如下：
    主  文
原裁定關於撤銷原處分有關吊扣駕照及施以道路交通安全講習部
分撤銷。
上開撤銷部分之異議駁回。
其餘抗告駁回。
    理  由
一、抗告意旨略以：行政罰法第26條第2項雖未明文列舉「緩起
    訴」處分在內，實肇因行政罰法於89年草擬階段當時及後來
    陳報行政院審查時尚未有緩起訴制度，並非有意省略，刑事
    訴訟法修正增訂緩起訴制度後，92年在立法院委員會審查本
    法草案及政黨朝野協商時，為求儘速完成本法之立法，未及
    考慮到緩起訴制度之問題，應屬立法疏漏。依現行處罰條例
    第35條第8項規定「前項汽車駕駛人，經裁判確定處以罰金
    低於本條例第九十二條第三項所訂最低罰鍰基準規定者，應
    依本條例裁決繳納不足最低罰鍰之部分。」，本案應處行政
    罰鍰新臺幣4萬5,000元，而原審既言異議人已受該當「實質
    刑事處罰」，然檢察官係命異議人提供勞役四十小時，並不
    減損其財產，何以無上開法律規定之適用，此與其他酒後駕
    車受判處罰金（真正刑事處罰）而另需補繳行政罰鍰差額者
    相較，似不公平，請求撤銷原裁定，維持原裁決等語。
二、原裁定略以：原處分意旨略以：異議人即受處分人甲○○
    於98年2月2日3時38分許，騎乘車號UD6-157號輕型機車，行
    經新竹市○○路○段與公園路口，因有「酒後駕駛，經酒精
    測試器，呼氣測得酒精濃度0.58MG/L」違規行為，遭新竹市
    警察局第2分局東勢派出所員警填製竹市警交字第E00000000
    號舉發違反道路交通管理事件通知單。乃於98年5月4日以竹
    監新三字第裁51-E00000000號裁決書，依據道路交通管理處
    罰條例第35條第1項第1款及第24條第1項第2款（裁決書漏載
    第24條第1項第2款）之規定，裁處異議人罰鍰45,000元，吊
    扣駕駛執照12個月，並施以道路交通安全講習等語。異議
    意旨略以：異議人酒駕被警方攔查，嗣經臺灣新竹地方法院
    檢察署檢察官為緩起訴處分，並命其應於緩起訴處分確定後
    6個月內，提供40小時之義務勞務，但到監理所註銷罰單時
    ，卻被告知須繳納罰金，此違反一事不二罰之規定，並不合
    理等語。異議人於上開時地，駕駛號UD6-157號輕型機車
    ，行經新竹市○○路○段與公園路口，為警攔停經測試酒測
    值達每公升0.58毫克等情，為異議人所是認，且其酒後駕車
    ，另涉刑法公共危險案件，經臺灣新竹地方法院檢察署檢察
    官於98年2月6日以98年度速偵字第386號緩起訴處分確定，
    緩起訴期間為1年，應自緩起訴處分確定之日起6個月內，向
    指定之公益團體、地方自治團體或社區提供40小時之義務勞
    務等情，有上開緩起訴處分書、臺灣高等法院檢察署98年度
    上職譯字第1716號處分書在卷可參（本院卷第15頁至第16頁
    ）。再依卷附財團法人基督教中華協力會附設新竹市私立伯
    大尼老人養護中心98年6月10日伯字第009800060010號函暨
    所附臺灣新竹地方法院檢察署義務勞務工作日誌所示（本院
    卷第13頁至第14頁），異議人並已為40小時之義務勞務等情
    。異議人既因同一酒後駕車行為同時觸犯刑法及違反行政
    法上義務，其中刑事部分並經檢察官為緩起訴處分確定，則
    原處分機關依道路交通管理處罰條例第35條第1項第1款規定
    ，對異議人上開酒後駕車之違規行為予以裁罰時，除其行為
    應處以其他種類行政罰即吊扣駕駛執照12個月及施以道路交
    通安全講習部分，仍得予以裁處外，就異議人違反行政法上
    義務而受罰鍰45,000元部分，依行政罰法第26條第1項前段
    規定，即不得再依上揭道路交通管理處罰條例等規定裁罰之
    ，是異議人此部分之異議，為有理由。至原處分關於吊扣駕
    駛執照12個月、道路交通安全講習部分，依行政罰法第26條
    第1項但書之規定，為其他種類行政罰，仍得予以裁處。原
    處分不查，仍處以罰鍰之處分，自有未當，異議人此部分之
    異議，為有理由，爰將原處分撤銷，並諭知甲○○汽車駕駛
    人，駕駛汽車經測試檢定酒精濃度超過規定標準，吊扣駕駛
    執照十二月，並施以道路交通安全講習等語。
三、撤銷部分：按道路交通管理處罰條例第35條第1項第1款規定
    ：汽車駕駛人，駕駛汽車經測試檢定，酒精濃度超過規定標
    準者，並當場移置保管該汽車及吊扣其駕駛執照一年。同條
    例第24條第1項第2款規定，汽車駕駛人，有第35條第1項規
    定之情形者，應接受道路交通安全講習。本件異議人酒精濃
    度超過規定標準而駕駛汽車等情，已如前述，則原處分依上
    開規定裁罰，並無不合，原裁定就此亦予肯認（原裁定第5
    頁第10-12行）。且此部份與後述駁回抗告部份，並無所謂
    不可分之關係，原裁定竟予撤銷，不無矛盾，於法不合。抗
    告意旨雖未指摘及此，惟此部份既不合法，自應由本院予以
    撤銷，並駁回此部份之異議。
四、駁回抗告部分：原審以原處分機關罰鍰之裁處，有違一事不
    兩罰之規定，而予撤銷，核無不合。按類此事件，行政機關
    不得對同一行為再課以行政罰鍰。不罰之理由有認為緩起訴
    處分並附條件為捐款命令是刑事處分；有認為因未經法院裁
    判所為之處罰非刑事處分，但捐款行為具行政罰鍰的性質，
    故行政機關不得再就同一行為課以行政罰鍰（本院暨所屬法
    院96年法律座談會刑事類提案第36號決議意旨參照）。是緩
    起訴之附帶負擔，已對人民權益產生制約，於理論上，雖有
    刑事處分或行政罰鍰之爭，然無論何者，同一事件，均不得
    再予裁罰。因此，縱如抗告意旨所指緩起訴非刑罰，然緩起
    訴之附帶負擔，當具行政罰性質，原處分機關自不得重複裁
    罰。抗告意旨認緩起訴乃不起訴之ㄧ種，當在行政罰法第26
    條規範意旨內，為立法疏漏乙節，固屬一說，惟本案重點乃
    緩起訴之負擔，其性質為何，抗告意旨並未論及，從而，即
    難遽採。至於抗告意旨所指道路交通管理處罰條例第35 條
    第8項：前項汽車駕駛人，經裁判確定處以罰金低於本條例
    第92條第3項所訂最低罰鍰基準規定者，應依本條例裁決繳
    納不足最低罰鍰之部分之規定，顯係另一裁罰依據，而本件
    原處分意旨並非此規定裁罰，是此規定，於本案尚難遽以引
    用，而無其適用餘地。從而，此部份抗告意旨認可再行裁罰
    ，難認有理由，應予駁回。
五、據上論結，應依道路交通案件處理辦法第26條，第19條，刑
    事訴訟法第412條，第413條，裁定如主文。
中    華    民    國    98    年    8     月    3     日
                  刑事第十八庭審判長法  官  吳鴻章
                                    法  官  陳健順
                                    法  官  周政達
以上正本證明與原本無異。
不得再抗告。
                                    書記官  廖純瑜
中    華    民    國    98    年    8     月    3     日


司法院資訊處製作；財團法人民間司法改革基金會備份。
